【裁判字號】    88,自緝,90
【裁判日期】    901011
【裁判案由】    詐欺等
【裁判全文】
臺灣臺中地方法院刑事判決                          八十八年度自緝字第九號
    自  訴  人  騰隆建設有限公司
    代  表  人  乙○○
    自  訴  人  丙○○
    右  二  人
    擔當自訴人  臺灣台中地方法院檢察署檢察官
    被      告  甲○○
右列被告因詐欺等案件，經自訴人提起自訴及檢察官移送併辦（八十四年度偵字第一
０六三號），本院判決如左：
    主  文
甲○○無罪。
    理  由
一、自訴意旨略以：被告甲○○原為自訴人騰隆建設有限公司（下稱騰隆公司）之總
    經理，負責執行公司業務，竟意圖為自己不法之所有，自民國八十三年三月間起
    至同年六月間止，利用其職務上持有自訴人在前台中巿第七信用合作社崇德分行
開設之甲存二九０之三帳號之空白支票，與以乙○○之名義在台灣土地銀行北台
    中分行開設之甲存00000000000之四帳號之空白支票，及自訴人丙○
    ○在前台中巿第三信用合作社進化北路分行開設之甲存0000000000帳
    號之空白支票，而偽造其等名義所簽發之支票，分別作為支付其六合彩賭博之債
    務，向地下錢莊之借款或贈與其岳父等用途，總金額達新台幣（下同）三千五百
    六十七萬六千六百十七元，被告不無涉有刑法之詐欺、偽造有價證券、侵占、背
    信等罪嫌云云。
二、按犯罪事實應依證據認定之，無證據不得推定其犯罪事實；又不能證明被告犯罪
    者，應諭知無罪之判決；且法院認為應諭知無罪之案件，被告經合法傳喚無正當
    理由不到庭者，得不待其陳述逕行判決，為刑事訴訟法第一百五十四條、第三百
    零一條第一項、第三百零六條所明定。上述規定於自訴程序準用之，同法第三百
    四十三條亦有明文。次按認定不利被告之事實，須依積極證據，苟積極證據不足
    為不利於被告事實之認定時，即應為有利被告之認定；告訴人之告訴，係以使被
    告受刑事訴追為目的，是其陳述是否與事實相符，仍應調查其他證據以資審認，
    則有最高法院三十年上字第八一六號、五十二年台上字第一三００號判例意旨可
    參。
三、自訴人指稱被告涉有前開罪嫌，無非係以其等之支票存根影本為憑（見八十四年
    度偵字第一０六三號卷第八－十三頁）。訊據被告固坦承於右開期間擔任自訴人
    騰隆公司之總經理，並曾開立自訴人名義之支票，惟堅決否認有何涉嫌刑法詐欺
    、偽造有價證券、侵占或背信之犯行，辯稱：右開甲存帳戶之印鑑章當時均在自
    訴人之保管中，被告開立此等支票均經自訴人之同意，且係支應自訴人騰隆公司
    業務上所需，嗣因該公司不能完成推案，缺少營業收入，致無資金可供週轉，自
    訴人不能因此推諉其不知情等語。經查：
    (一)自訴人丙○○為騰隆公司之股東，有該公司之董事、股東名單在卷可稽，自訴
      人等並自承被告當時因擔任總經理之職務，而持有右開三個屬於騰隆公司所用
      之甲存帳戶支票，則被告即非基於不法原因取得此等支票，應先辨明。
    (二)復查自訴人所提出之騰隆公司董事、股東名單，並不包括被告在內，被告顯僅
      受自訴人騰隆公司聘任為總經理，負責推展業務而已，對於該公司尚無任何出
      資。則被告辯稱右開甲存帳戶支票之印鑑章均在自訴人之保管中等語，確屬常
      情，若非有積極、適合之證據，自難輕認被告開立此等支票便涉有偽造有價證
      券之犯行。
    (三)其次，支票乃無因性證券，被作為給付之工具，支票之本身無從證明其原因關
      係為何。從而，自訴人僅提出如附表所示之支票存根影本為證，顯不足認定被
      告有何詐欺、背信或侵占之犯行。此外，自訴人別未再舉出其他積極、適合之
      證據證明被告有何偽造有價證券、詐欺、背信或侵占之犯行。既不能證明被告
      犯罪，即應依前開刑事訴訟法之規定及最高法院所揭櫫之判例意旨，諭知被告
      無罪之判決，庶免冤抑。
四、自訴人等經合法傳喚，均無正當理由不到庭，有本院之送達證書二件在卷可憑，
    爰依刑事訴訟法第三百三十一條第二項，通知由臺灣台中地方法院檢察署檢察官
    擔當訴訟。又被告亦經合法傳喚無正當理由不到庭，同有本院之送達證書二件附
    卷可證，由於應諭知無罪之判決，乃依同法第三百零六條，不待其陳述，逕行判
    決。
五、末查八十四年度偵字第一０六三號移送併辦部分，乃檢察官依八十九年二月九日
    修正施行前刑事訴訟法第三百二十三條第一項之規定，因知有自訴，而停止偵查
    ，移送併辦前來，核與本件自訴乃同一事實關係，本院得併予審酌，附此敘明。
據上論斷，應依刑事訴訟法第三百四十三條、第三百三十一條第二項、第三百零六條
、第三百零一條第一項，判決如主文。
中      華      民      國      九十        年    十      月    十一    日
                                        法  官  莊  深  淵
右正本證明與原本無異。
如不服本判決，應於送達後十日內向本院提出上訴狀（須附繕本），上訴於台灣高等
法院台中分院。
                                        書記官
中      華      民      國      九十        年    十      月    十二    日


司法院資訊處製作；財團法人民間司法改革基金會備份。
